【裁判字號】    92,自,618
【裁判日期】    921110
【裁判案由】    妨害名譽
【裁判全文】
台灣台北地方法院刑事判決                          九十二年度自字第六一八號
    自  訴  人  甲○○
    被      告  乙○○  男  二.
                丙○○
右列被告等因妨害名譽案件，經自訴人提起自訴，本院判決如左：
    主  文
乙○○、丙○○均無罪。
    理  由
一、自訴意旨略以：被告乙○○、丙○○於民國九十二年八月二十二日下午四時三十
    分許，在台灣台北地方法院第四法庭審理九十二年度自字第二○七號妨害名譽案
    時，竟意圖散布於眾而當庭指摘自訴人甲○○「被開除學籍」，因認被告二人涉
    有刑法第三百十條第一項誹謗罪嫌云云。
二、按刑法第三百十條誹謗罪之成立，必須意圖散布於眾，而指摘或傳述足以毀損他
    人名譽之具體事實，又以善意發表言論，而自衛、自辯或保護合法利益者，不罰
    ，刑法第三百十一條第一款定有明文。次按犯罪事實應依證據認定之，無證據不
    得推定其犯罪事實，不能證明被告犯罪者，應諭知無罪之判決，刑事訴訟法第一
    百五十四條第二項、第三百零一條第一項分別定有明文。又所謂認定犯罪事實之
    證據，係指足以認定被告確有犯罪行為之積極證據而言，如未發現相當證據，或
    證據不足以證明，自不能以推測或擬制之方法，以為裁判基礎。
三、本件自訴人甲○○認被告乙○○、丙○○涉有誹謗罪嫌，無非以自訴人之指訴及
    本院九十二年八月二十二日審理九十二年度自字第二○七號案件之錄音記錄為論
    據。訊據被告二人固坦承於當日在本院第四法庭審理時，有提及自訴人被開除之
    情事，惟被告二人堅詞否認有何妨害名譽之犯行，被告乙○○辯稱：伊不知道在
    法庭上的答辯就是毀謗，且自訴人係於九十年九月十八日上國文課時，由老師李
    一宏當場開除自訴人，並叫自訴人以後不要來了，況自訴人是事後才辦保留的；
    被告丙○○辯稱：是李一宏老師叫自訴人不要來的，伊是據實以告等語。
四、經查，本院當庭勘驗前揭自訴人所提之審理錄音，於九十二年八月二十二日庭訊
    時之經過情形為：「（法官問：三人是否一起在補習班補習？）被告劉答：我們
    兩人在補習班補。」、「（法官問：自訴人呢？）被告賴答：他被開除了；被告
    劉答：他被開除了。」「（法官問：為什麼？）被告賴答：因為他一直鬧事。」
    等語明確，因此，被告二人乙○○、丙○○於九十二年八月二十二日於庭訊時確
    有陳稱自訴人被開除之事實，應堪認定；次查：被告乙○○、丙○○為上開回答
    ，係對於自訴人申告前開案件之答辯後經承辦法官訊問，被告二人始為該項陳述
    ，而自訴人與被告二人既在訴訟中，被告二人為施行其攻擊防禦方法，當庭所為
    防禦自己權利之辯白，應屬自衛、自辯及保護自身合法利益發表之言論，自無侵
    害他人名譽之故意，難認伊等有散布於眾之意圖，參諸前揭之說明，自無成立刑
    法上誹謗罪之餘地。此外，本院復查無其他積極證據足認被告乙○○、丙○○二
    人有自訴人所指之妨害名譽犯行，揆之首揭說明，尚難僅以自訴人上開指訴遽入
    被告於罪，自應為無罪之諭知。
五、據上論斷，應依刑事訴訟法第三百四十三條、第三零一條第一項，判決如主文。
中      華      民      國    九十二    年      十一      月      十    日
                                    台灣台北地方法院刑事第二庭
                                        審判長  法  官  吳孟良
                                                法  官  唐于智
                                                法  官  蘇嘉豐
右正本證明與原本無異。
如不服本判決，應於判決送達後十日內向本院提出上訴狀（應抄附繕本）。
                                                書記官  蘇靜紅
中      華      民      國    九十二    年      十一      月    十二    日


司法院資訊處製作；財團法人民間司法改革基金會備份。
